最高法院刑事判決　　　　　　　　　　　　　　　　八十七年度台上字第一三三號
　　上訴人　台灣高等法院檢察署檢察官
　　被　告　甲○○
右上訴人因被告偽造文書案件，不服台灣高等法院中華民國八十五年八月二十日第二
審判決 (八十五年度上訴字第二三三四號，起訴案號：台灣基隆地方法院檢察署八十
四年度偵字第一五二八號) ，提起上訴，本院判決如左：
    主  文
原判決撤銷，發回台灣高等法院。
    理  由
本件原判決以公訴意旨略以：被告甲○○於民國八十二年初，在基隆市○○路二十六
號一樓向莊啟運借款新台幣 (下同) 五百萬元，於八十三年一月一日先清償一百萬元
，嗣為清償其餘四百萬元，開立如原判決附表所示之本票三張交予莊啟運作為還款憑
證，並書立切結書表示若屆期本票未兌現，同意將坐落台北縣中和市○○路太平洋景
秀天廈Ｉ２型十一樓及大台北華城禾豐特區石上清泉Ｃ２區編號Ｃ棟一樓及其基地之
預售屋二戶，全權交由莊啟運處理。嗣被告交付予莊啟運之三張本票屆期未兌現，竟
意圖為自己不法之所有，利用其保管乃父林慶山所開設愛麗思貿易有限公司 (下稱愛
麗思公司) 之公司章及林慶山個人印章之機會，簽署林慶山之名字並蓋用愛麗思公司
之公司章及林慶山之個人印章，以偽造林慶山之切結書，保證將上開景秀天廈預售屋
先暫時過戶給莊啟運，石上清泉預售屋則暫不過戶，以使莊啟運全權處理過戶所需之
增值稅等費用，待房屋出售後，再行結算，倘有不足，由林慶山負責清償，使莊啟運
陷於錯誤而替被告代墊房屋尾款、交屋款、增值稅及其他規費共計一百八十九萬四千
八百九十五元。詎景秀天廈預售屋過戶後，被告並未依原協議將石上清泉預售屋之過
戶資料交給莊啟運，並將該預售屋賣給他人，因認被告涉有刑法第二百十六條第二百
十條之行使偽造私文書及同法第三百三十九條第一項之詐欺罪嫌云云。但經審理結果
，認為不能證明被告犯罪，爰撤銷第一審科刑之判決，改判諭知被告無罪，固非無見
。
惟查：(一)審理事實之法院，對於被告之犯罪證據，應從各方面詳予調查，以期發現真
實，茍非調查之途徑已窮，而被告之犯罪嫌疑仍屬不能證明，要難遽為無罪之判斷。
原判決以被告之父林慶山供稱伊係愛麗思公司之負責人，公司章及負責人印章均授權
被告保管使用；被告也辯稱因伊要至大陸投資，乃將簽好林慶山姓名及蓋妥印章之空
白授權書交給告訴人莊啟運備用，詎莊啟運盜用空白授權書用以偽造切結書之內容，
因認被告所辯交付空白授權書給莊啟運，非全然無據云云。然而告訴人已否認收受空
白授權書及偽造切結書，並指稱該切結書乃被告所交付。原判決認為被告所辯交付空
白授權書給莊啟運，非全然無據，然並未說明其所憑之依據及認定之理由，自屬理由
不備。(二)被告雖辯稱因伊要至大陸投資，乃將簽好林慶山姓名及蓋妥印章之空白授權
書交給告訴人莊啟運備用，有證人江文奇、楊瑞偉可資證明，然證人江文奇、楊瑞偉
一致證稱「沒有看過」或「不知道」空白授權書之事 (見偵查卷第一四一頁背面、第
一五七頁) 。而告訴人莊啟運指稱該切結書乃被告親自交付之事實，已據證人文學彬
證述在卷 (見偵查卷第一五六頁背面) ，原判決並未說明上開證據何以不採？亦有理
由不備之違誤。檢察官上訴意旨執以指摘原判決不當，非無理由，原判決既有違誤，
應認有撤銷發回更審之原因。又檢察官對於詐欺罪部分，認與行使偽造私文書罪有方
法結果之牽連關係，依牽連犯裁判上一罪提起公訴，基於審判不可分原則，併予發回
，附此敘明。
據上論結，應依刑事訴訟法第三百九十七條、第四百零一條，判決如主文。
中      華      民      國    八十七    年      一      月     十五     日
                              最高法院刑事第一庭
                                  審判長法官  黃  雅  卿
                                        法官  楊  文  翰
                                        法官  陳  正  庸
                                        法官  陳  世  雄
                                        法官  張  淳  淙
      右正本證明與原本無異
                                              書  記  官
中      華      民      國    八十七    年      一      月     二十     日
